【裁判字號】    98,裁,2273
【裁判日期】    980924
【裁判案由】    商標異議
【裁判全文】
最  高  行  政  法  院  裁  定
                                      98年度裁字第2273號
上  訴  人  甲○○○○○○○○○
訴訟代理人  乙○○  律師  （兼送達代收人）
            劉法正  律師
被 上訴 人  經濟部智慧財產局
代  表  人  丙○○
參  加  人  丁○○
上列當事人間商標異議事件，上訴人對於中華民國98年5月21日
智慧財產法院97年度行商訴字第137號判決，提起上訴，本院裁
定如下：
    主  文
上訴駁回。
上訴審訴訟費用由上訴人負擔。
    理  由
一、按智慧財產案件審理法未規定者，分別依民事、刑事或行政
    訴訟程序應適用之法律，又對於智慧財產法院之裁判（行政
    訴訟部分），除法律別有規定外，得上訴或抗告於終審行政
    法院，智慧財產案件審理法第1條及第32條分別定有明文。
    而對於高等行政法院判決之上訴，非以其違背法令為理由，
    不得為之，行政訴訟法第242條定有明文。依同法第243條第
    1 項規定，判決不適用法規或適用不當者，為違背法令；依
    同法第243條第2項規定，判決有該條項所列各款情形之一者
    ，為當然違背法令。又提起上訴，應以上訴狀表明上訴理由
    並應添具關於上訴理由之必要證據，復為同法第244條第1項
    第4款及第2項所明定。是當事人提起上訴，如以原審判決有
    不適用法規或適用不當為理由時，其上訴狀應有具體之指摘
    ，並揭示該法規之條項或其內容；如以原審判決有行政訴訟
    法第243條第2項所列各款情形為理由時，其上訴狀應揭示合
    於該條款之事實。上訴狀或理由書如未依上述方法表明，或
    其所表明者顯與上開法條規定之違背法令情形不相合時，即
    難認為已合法表明上訴理由，其上訴自非合法。
二、緣上訴人前於民國（下同）95年11月24日以「媽媽購婦幼網
    mamago」商標，指定使用於商標法施行細則第13條所定商品
    及服務分類表第35類之百貨公司、超級市場、便利商店、購
    物中心、郵購、電視購物、網路購物（電子購物）、代理進
    出口服務、代理國內外廠商各種產品之報價投標經銷、商情
    提供、代理國內外廠商各種產品之經銷等服務，向被上訴人
    申請註冊，經審查准列為註冊第0000000號商標（下稱系爭
    商標）。嗣參加人以系爭商標有違商標法第23條第1項第12
    款至第14款規定，對之提起異議，案經被上訴人審查，認系
    爭商標有違商標法第23條第1項第13款之規定，於97年6月27
    日以中台異字第961017號商標異議審定書為其註冊應予撤銷
    之處分。上訴人不服，循序提起行政訴訟，經原審法院判決
    駁回後，提起本件上訴。
三、上訴意旨雖主張：系爭商標圖樣僅為未經設計、單純橫書之
    印刷中文「媽媽婦幼網」由左至右排列，與英文「mamago」
    呈上、下排列組合而構成；而觀諸據以異議商標圖樣則除係
    由中文「媽咪」、外文「GO」由左至右排列外，其中尚包括
    引人注目且置於「媽咪GO」字樣上方之一「送子鳥」圖樣，
    以及「媽咪」、「GO」等中、英文字下方之外文「mamigo.c-
    om」上下併列組合而成，系爭商標之「媽媽購」乃指「媽媽
    買東西」之意，而據以異議商標之「媽咪GO」，則係指「媽
    咪去某處」之意，兩者意義不同，二商標於異時異地隔離整
    體觀察，顯然意匠不同，簡繁有別，給予消費者之寓目印象
    亦有差異，異時異地隔離整體觀察及唱呼之間，絕無可能予
    人有系列商標之聯想，於外觀及觀念上予人整體印象迥然有
    別，具有普通知識經驗之消費者，於購買時施以普通之注意
    ，亦無使人產生混淆誤認之虞，非構成近似之商標，原判決
    僅以二商標中「媽媽購」及「媽咪GO」文字部分讀音近似，
    逕認二商標構成近似，對於二商標間不論就整體觀察、構圖
    元素及外觀上予人寓目感觀差距甚大等情，略而不論，顯然
    悖於「混淆誤認之虞」審查基準之規定，而有判決不適用法
    規及判決不備理由之違法；系爭商標本身亦有廣泛行銷之事
    實，於全國就業e網上登載資料、於國民旅遊卡聯合行銷中
    心亦有刊載資料，上訴人93年至96年及97年1月至4月之申報
    所得資料，營業金額亦逐年增加，在臺東、花蓮、羅東等地
    ，均有實體店舖之經營，足徵上訴人所有系爭商標亦已廣為
    消費者所熟知，亦已取得另案第0000000號「媽媽購mamago
    」商標註冊，指定使用於第10類、第35類商品與服務，與系
    爭商標在市場上已形成一系列商標之觀感，且在系爭商標已
    廣泛流通於市面並享有盛譽，並無與據以異議商標造成混淆
    誤認之虞；原判決未就相關消費者有如何混淆誤認之虞之情
    形具體指明，本件商標近似及商品類似如何特別符合，致降
    低其他因素之要求？其他混淆誤認各相關因素強弱如何？據
    以異議商標圖樣另有一鳥圖等語，惟原判決已論明系爭商標
    圖樣之中文「媽媽購」與據以異議商標圖樣中引人注意之「
    媽咪GO」，首二字中文之「媽媽」及「媽咪」均為國人稱呼
    母親之常用語，讀音相近且觀念相同，加以末字之中文「購
    」及外文「GO」，其讀音相同。故系爭商標與據以異議商標
    ，於異時異地隔離整體觀察及唱呼之間，易予人有系列商標
    之聯想，具有普通知識經驗之消費者，於購買時施以普通之
    注意，使人產生混淆誤認之虞，屬構成近似之商標；現今交
    易市場上常見網際網路與實體通路彼此結合，以拓展交易對
    象與市場範圍，依一般社會通念及市場交易情形，其原料、
    用途、功能、產製者等因素上具有共同及關聯之處，兩者係
    屬高度類似之服務；上訴人所舉另案使用「媽媽」、「媽咪
    」等習慣稱謂之商標，所在多有，故據以異議商標之識別性
    較弱云云，經核各該商標圖樣與本件均不盡相同，故與本件
    案情有別，且為另案是否妥適之問題，依商標審查個案拘束
    原則，尚難執為本件有利之論據；以上訴人所提出之各項證
    據相互勾稽，均無法證明於96年5月9日核准審定時，系爭商
    標與據以異議商標併存使用等語，詳述其得心證之理由，並
    就上訴人之主張，何以不足採取，分別予以指駁甚明。觀諸
    前開上訴理由，仍執與起訴意旨略同且經原審不採之陳詞及
    歧異見解，就原審取捨證據、認定事實及適用法律之職權行
    使，指摘其為不當，並就原判決已論斷者，泛言其未論斷，
    核與所謂原判決「違背法令」之情形顯不相當，均難認對原
    判決之如何違背法令已有具體之指摘。依首開規定及說明，
    應認其上訴為不合法。
四、依行政訴訟法第249條第1項前段、第104條、民事訴訟法第9
    5條、第78條，裁定如主文。
中    華    民    國    98    年    9     月    24    日
                    最高行政法院第七庭
                        審判長法官  藍  獻  林
                              法官  廖  宏  明
                              法官  張  瓊  文
                              法官  姜  素  娥
                              法官  林  文  舟
以  上  正  本  證  明  與  原  本  無  異
中    華    民    國    98    年    9     月    25    日
                              書記官  邱  彰  德


司法院資訊處製作；財團法人民間司法改革基金會備份。
